【裁判字號】    90,上易,967
【裁判日期】    900724
【裁判案由】    竊盜
【裁判全文】
臺灣高等法院臺中分院刑事判決                      九十年度上易字第九六七號
    上訴人  即
    被      告  戊○○
    輔  佐  人  丁○○
    選任辯護人  許桂挺
右上訴人因竊盜案件，不服臺灣南投地方法院九十年度易字第一一五號中華民國九十
年三月二十八日第一審判決（起訴案號：臺灣南投地方法院檢察署九十年度偵字第五
三七號），提起上訴，本院判決如左：
      主  文
原判決撤銷。
戊○○無罪。
      理  由
一、公訴意旨略以：被告戊○○意圖為自己不法之所有，於民國 (下同 )九十年一月
    三十一日十四時二十分許，駕駛所有之車牌號碼ＩＶ─二九七八號自用小客車，
    攜帶其所有客觀上足供兇器用之長柄檳榔割刀一支，至丙○○所有位於南投縣水
    里鄉上安村安村巷三五之六號旁之檳榔園內，著手竊取丙○○種於植檳榔園內之
    檳榔約二千顆，價值約新臺幣四千元，得手後正欲以上開車輛搬運離去時，適為
    在該處之民眾發現，乃加以圍捕並通知南投縣警察局集集分局警員前往查獲，而
    扣得上開檳榔、長柄檳榔割刀一支，因認被告犯有刑法第三百二十一條第一項第
    三款之竊盜罪嫌云云。
二、按犯罪事實應依證據認定之，無證據不得推定其犯罪事實，刑事訴訟法第一百五
    十四條定有明文。本件公訴人認被告犯罪不外以被告於警訊、偵查中供述有至水
    里鄉上安村安村巷三十五之六號旁檳榔園偷檳榔及證人丙○○於警訊中之證述暨
    檳榔刀一支扣案為據，原審亦據此及被告於原審中所陳未經所有權人同意持扣案
    檳榔刀割檳榔，科處被告竊盜罪行，惟訊據被告戊○○堅決否認犯罪，辯稱：採
    擷檳榔之土地係我所有，檳榔係我所種植，包給乙○○管理、採收，約定我可以
    自己割來吃，我去割時他們不認識我，把我當小偷，乙○○的兒子丙○○不知道
    他父親管理我的檳榔園才指我偷檳榔，在警訊前我被人打，才承認有偷檳榔，偵
    查、審理時我也不知道要講等語。經查與證人丙○○於本院調查時證述：是村裏
    的守望相助發現被告偷我們的檳榔，送到警察局，警察才通知我去的，後來我有
    去檳榔園看，檳榔園是被告的，因為檳榔園是我父親接洽、管理的，有無租金我
    不清楚，所以我在警局才說被告偷檳榔，依照民間習慣被告可以自己割去吃等語
    ，及證人乙○○於本院調查時證稱：戊○○於九十年一月三十日下午二時多到南
    投縣水里鄉上安村安村巷三五之六號旁的檳榔園割的檳榔是戊○○的，我向他包
    ，我有採收權，我每年三萬五千元給他，只有口頭約定，當初有跟他說如果自己
    要吃，可以去採，是隔壁的人打他的，我兒子不知道檳榔是我向被告包的，我承
    包多處檳榔，當初不知道被告採的是他的檳榔園，是被告事後才告訴我的，我兒
    子不知道，所以在警察局沒有說等語相符合，而水里鄉上安村安村巷三十五之六
    號土地旁之水里鄉○○段0000－0000號、0000－0000號土地確
    係被告所有，有土地登記謄本在卷可參，被告所辯尚堪採信，次查被告於本院調
    查時發覺其心智與常人有異，而指定丁○○為輔佐人，輔佐人丁○○於本院調查
    中證述：我哥哥反應比較慢，他一緊張就什麼都忘記講，我是在看到原審的判決
    時才知道事情嚴重，據我所知他所採檳榔應該是一一四五之一號土地，因為那塊
    土地的檳榔較大等語，被告於警訊、偵查、審理中無輔佐人、辯護人時所為之陳
    述既與其於本院中所為上開供述及證人丙○○、乙○○前開證述不合，尚難遽加
    採信，況且系爭檳榔既係證人乙○○向被告承包，所有權屬於被告，被告縱有割
    取之行為，亦與竊盜罪之要件不合，遑論上開證人乙○○證述：有跟被告說，如
    自己要吃可以去採，此外復查無其他積極證據足被被告犯本案之竊盜罪，原審未
    予詳細勾稽，遽為科刑之諭知，尚有未洽，被告上訴否認犯罪有理由，應由本院
    將原審判決撤銷，另為無罪之諭知。
三、據上論斷，應依刑事訴訟法第三百六十九條第一項前段、第三百六十四條、第三
    百零一條第一項，判決如主文。
本案經檢察官甲○○到庭執行職務。
中      華      民      國      九十       年     七      月   二十四   日
                                臺灣高等法院臺中分院刑事第九庭
                                      審判長法  官  陳  筱  珮
                                            法  官  古  金  男
                                            法  官  康  應  龍
右正本證明與原本無異。
不得上訴。
                                            書記官  黃  薰  慧
中      華      民      國      九十       年     七      月   二十七   日
                                                                        Ｒ


司法院資訊處製作；財團法人民間司法改革基金會備份。
